臺灣新竹地方法院民事簡易判決  
110年度竹簡字第40號
原      告  陳育坊  
被      告  洪士雄  

上列當事人間遷讓房屋等事件，本院於民國110年3月10日辯論終
結，判決如下：
    主      文
被告應將門牌號碼新竹市○○路○段○○○號六樓之一房屋全部遷空返
還原告，並給付原告新臺幣貳萬肆仟元，及自民國一一○年二月
二十八日起至遷讓房屋之日止，按月給付原告新臺幣陸仟元。
被告應給付原告新臺幣參仟肆佰貳拾壹元。
訴訟費用由被告負擔。
本判決得假執行。
    事實及理由
壹、程序方面：
一、按訴狀送達後，原告不得將原訴變更或追加他訴，但減縮應
    受判決事項之聲明者，不在此限，民事訴訟法第255條第1項
    第3款定有明文。原告以被告向其承租門牌號碼：新竹市○○
    路○段000號6之1樓房屋（下稱系爭房屋），已逾2期租金未
    繳付，原告已終止兩造間租賃關係，請求被告騰空遷讓系爭
    房屋，並請求給付積欠租金、契約終止後之不當得利及代墊
    之管理費、瓦斯費及電費，而聲明：（一）被告應將系爭房
    屋全部遷空返還原告，並給付租金新臺幣（下同）24,000元
    及自民國109年9月15日起至遷讓返還房屋之日止，按月賠償
    6,000元。（二）管理費、水電、瓦斯費計6,000元。嗣於調
    解程序中，就聲明第2項請求減縮為3,421元；又嗣於言詞辯
    論程序中，就聲明第1項後段更正為：被告應給付原告24,00
    0元及自110年2月28日起至遷讓返還房屋之日止，按月給付
    原告6,000元，有起訴狀、調解程序筆錄及言詞辯論筆錄在
    卷可憑。經核與前開規定相符，應予准許。
二、被告經合法通知，未於言詞辯論期日到場，核無民事訴訟法
    第386條各款所列情形，爰依原告之聲請，准由其一造辯論
    而為判決。
貳、實體方面：
一、原告起訴主張：
    原告為系爭房屋所有權人，於107年8月5日將系爭房屋出租
    予被告，約定租期自107年8月15日起至112年8月14日止，每
    月租金6,000元，於每月15日前給付，被告並於訂約時給付
    押租保證金12,000元。詎被告自109年9月15日起即未按期給
    付租金，被告所欠租金已逾2個月以上，經原告多次催告，
    惟被告並未置理。原告以本件調解程序筆錄之送達，作為催
    告及聲明終止系爭租賃契約之意思表示，則兩造租賃關係即
    經原告依法終止，原告自得請求被告遷讓返還系爭房屋及積
    欠109年9月至110年1月之租金。再兩造租賃契約既經原告合
    法終止，被告無權占有使用系爭房屋，原告受有損害，請求
    被告賠償原告租賃契約終止後占用系爭房屋之損害，即自11
    0年2月28日起至遷讓返還系爭房屋之日止，按月給付原告6,
    000元，並應償還原告代墊之管理費、瓦斯費及電費計3,421
    元。等語。並於本院聲明：如主文第1、2項所示。
二、被告經合法通知，未於言詞辯論期日到場，亦未提出書狀作
    何聲明或答辯。
三、原告主張之事實，業據提出房屋租賃契約書、建物所有權狀
    、管理費、瓦斯費及電費繳費憑證等件為證（見本院卷第13
    至29頁及第61至69頁）。而被告經合法通知迄未到庭爭執，
    亦未提出書狀作何答辯，自堪信原告之主張為真實。
四、按承租人租金支付有遲延者，出租人得定相當期限，催告承
    租人支付租金，如承租人於其期限內不為支付，出租人得終
    止契約。租賃物為房屋者，遲付租金之總額，非達2個月之
    租額，不得依前項之規定，終止契約。承租人於租賃關係終
    止後，應返還租賃物，民法第440條第1項、第2項前段及第4
    55條前段分別定有明文。原告主張被告自109年9月15日起即
    未給付租金，其遲付之租金總額已達2個月以上，原告曾多
    次向被告催繳，惟被告置之不理，原告於本件110年1月26日
    調解程序中當庭催告被告應於收受調解程序筆錄影本5日內
    給付欠繳租金，如逾期未給付即終止租賃契約法律關係，並
    以筆錄作為催告及終止兩造間租賃法律關係之意思表示之送
    達，而調解程序筆錄影本業於110年2月11日送達被告，亦有
    送達回證在卷可參，是應認本件租賃契約關係業經原告合法
    終止而消滅。從而，原告本於終止租賃契約後之租賃物返還
    請求權，請求被告騰空遷讓返還系爭房屋予原告，即屬有據
    。
五、次按，稱租賃者，謂當事人約定，一方以物租與他方使用收
    益，他方支付租金之契約。承租人應依約定日期，支付租金
    。同法第421條第1項、第439條前段亦定有明文。被告自109
    年9月15日起即未繳付租金，積欠109年9月15日至110年1月1
    4日租金共計24,000元，則原告依兩造租賃契約之法律關係
    ，請求被告給付積欠之租金24,000元，亦屬有據。
六、又無法律上原因而受利益，致他人受損害者，應返還其利益
    ，民法第179條前段定有明文。而無權占有他人土地房屋，
    可能獲得相當於租金之利益，為社會通常之觀念，最高法院
    61年台上字第1695號著有判例意旨可資參照。查兩造間就系
    爭房屋租賃契約之法律關係，業經原告於110年2月17日合法
    終止，已如前述，惟被告於租賃契約關係終止後，仍未將系
    爭房屋騰空遷讓返還原告，核即屬無權占用，自屬無法律上
    之原因而受有相當於租金之不當利益，並致原告受有損害。
    從而，原告依不當得利之法律關係請求被告返還利益，而請
    求被告自110年2月28日起至遷讓返還系爭房屋之日止，按月
    給付原告相當於租金之不當得利6,000元，同屬有據。
七、再依兩造簽訂之租賃契約書第6條約定：「租賃期間，使用
    房屋所生之相關費用：(一)管理費由承租人負擔，房屋每月
    521元整…(二)水費由承租人負擔。(三)電費由承租人負擔。
    (四)瓦斯費由承租人負擔。…」，本件原告主張兩造就管理
    費、電、瓦斯等費用係約定由使用者之被告負擔，應為可採
    。原告主張其為被告代墊3,421元之管理費、瓦斯費及電費
    ，業經提出管理費、瓦斯費及電費繳費憑證為憑（見本院卷
    第61至69頁），故原告請求被告給付代墊之管理費、瓦斯費
    及電費共計3,421元，亦應准許。
八、綜上所述，原告依租賃、不當得利之法律關係，請求被告將
    系爭房屋遷讓返還予原告，並給付租金24,000元及自110年2
    月28日起至被告交還系爭房屋日止，按月給付相當租金之不
    當得利6,000元，及償還原告代墊之管理費、瓦斯費及電費3
    ,421元，均為有理由，應予准許。又本件係就民事訴訟法第
    427條第2項訴訟適用簡易程序所為被告敗訴之判決，就原告
    部分勝訴部分，應依職權宣告假執行。
據上論結，本件原告之訴為有理由，依民事訴訟法第436條第2項
、第385條第1項、第389條第1項第3款、第78條，判決如主文。
中　　華　　民　　國　　110 　年　　3 　　月　　24　　日
                  新竹簡易庭    法  官  邱玉汝
以上正本係照原本作成。
如對本判決上訴，須於判決送達後20日內向本院提出上訴狀；如
委任律師提起上訴者，應一併繳納上訴審裁判費。
中　　華　　民　　國　　110 　年　　3 　　月　　24　　日
                                書記官  陳筱筑